臺灣高等法院臺中分院刑事判決
111年度上訴字第1452號

上  訴  人  
即  被  告  何韋彥




選任辯護人  林克彥律師（法律扶助基金會扶助選任）
上  訴  人  
即  被  告  郭承超



選任辯護人  林苡茹律師（法律扶助基金會扶助選任）
上列上訴人等因違反毒品危害防制條例案件，不服臺灣臺中地方
法院110年度訴字第2249號中華民國111年3月29日第一審判決（
起訴案號：臺灣臺中地方檢察署110年度偵字第31238號、110年
度偵字第34776號），提起上訴，本院判決如下：
    主  文
上訴駁回。
    事實及理由
壹、程序方面：
　　上訴得明示僅就判決之刑、沒收或保安處分一部為之，刑事
    訴訟法第348 條第3 項定有明文。本案上訴人即被告甲○○（
    下稱甲○○)、上訴人即被告丙○○（下稱丙○○)均不服原審判決
    提起上訴，於111年6月21日繫屬本院，依他們2人的上訴狀
    記載要旨，都是對原判決量刑表示意見（見本院卷一第13至
    15頁、第77至80頁），且於111年9月22日本院審理時都表示
    僅對於原審判決之量刑提起上訴（見本院卷二第43頁），所
    以本案上訴範圍不及於原審所認定的犯罪事實，本院只以原
    審認定的犯罪事實為基礎，就原審判決量刑部分審理，不及
    於其他。
貳、上訴理由
一、甲○○上訴意旨略以：①甲○○此次因一時失慮，涉犯本案，至
    感後悔，是於偵審階段均對於所為之犯罪行為均坦承不諱，
    足見犯後態度確屬良好。又販賣毒品之數量非鉅，且對象均
    屬同一人，侵害之法益顯較一般販毒行為較小，犯罪所生之
    損害相對輕微，則原審合併定執行刑為4年4月，其量刑顯非
    無失出。②甲○○就本案所犯數罪之犯罪類型相同，且其行為
    態樣、手段、動機均相似，且係於一日之内販賣相同毒品與
    相同之人，於併合處罰時其責任非難重複之程度高，酌定較
    低之執行刑較屬妥適。觀之原判決對於宣告之刑，分別達4
    年及3年10月，顯與内部界限有悖而濫用其裁量，③甲○○之母
    親因罹患憂鬱症，須由他在側照護，此有戶籍謄本及林新醫
    院之診斷證明書可考，原判決未及審酌此部分，遽以為量刑
    ，亦有未洽。④請念及甲○○犯後態度良好，且於犯後深表悔
    憾之情，原判決量刑確屬過重，懇請鈞院撤銷原判決，改量
    適當之刑等語。
二、丙○○上訴意旨略以：丙○○素行良好，不曾有過前科，乃為初
    犯；而丙○○因法律素養不足，因此才會遭甲○○利用而誤觸法
    網，然而，經歷本案後，已深刻檢討反省，亦踏踏實實認真
    工作，故實無再犯之虞，請審酌丙○○始終坦承犯行，犯後態
    度可謂良好，請准為緩刑之諭知，以鼓勵他自新等語。
參、原審認定的犯罪事實：
　　甲○○(Telegram暱稱「Shisid Sush」，帳號「@poskwl928」
    ；微信暱稱「iphone」、帳號「kkosd0605」)、丙○○明知愷
    他命、4-甲基甲基卡西酮、甲基-N,N-二甲基卡西酮、硝甲
    西泮、硝西泮分別係屬毒品危害防制條例列管之第三級及第
    四級毒品，不得非法販賣，竟共同基於販賣第三級毒品而混
    合二種以上毒品以營利之犯意聯絡，由甲○○於110年8月9日1
    5時許，在臺中市○區○○○○街000號停車場內，將供販賣之愷
    他命及內含4-甲基甲基卡西酮、甲基-N,N-二甲基卡西酮、
    硝甲西泮、硝西泮成分之毒品咖啡包、扣案作為販賣毒品聯
    絡工具之如附表二編號1所示行動電話1支交付予丙○○，待甲
    ○○與買家談妥毒品交易事宜後，即指示丙○○前往交易，甲○○
    、丙○○即以此方式，共同於如附表一編號1、2所示之時間、
    地點，販賣並交付如附表一編號1、2所示種類、數量之毒品
    與莊利源，並收取如附表一編號1、2所示價金，而完成各次
    交易。丙○○收取之販毒價金，依販賣之包數，每包愷他命(
    約2公克)可抽取新臺幣(下同)500元，每包咖啡包可抽取150
    元之報酬，其餘販毒所得歸甲○○所有（各次販賣之時間、地
    點、價格、毒品種類、數量及販賣所得均詳如附表一所示）
    。嗣經警於110年8月10日15時許，搜索莊利源入住之風緻汽
    車旅館501號房，查扣莊利源前揭購得剩餘之如附表二編號2
    至3所示愷他命1 包及毒品咖啡包6包，調閱附近監視器畫面
    而循線查獲上情，且為警在丙○○位於臺中市○區○○路000號6
    樓之1號住處，扣得如附表二編號1所示之物。　　　
肆、本院的判斷：
一、論罪說明
　㈠依照原審認定的犯罪事實，甲○○、丙○○的行為都構成毒品危
    害防制條例第4條第3項之販賣第三級毒品罪、同條例第9條
    第3項、第4條第3項之販賣第三級毒品而混合二種以上之毒
    品罪。他們2人就本案犯行，彼此間具有犯意聯絡及行為分
    擔，均為共同正犯。檢察官起訴書犯罪事實欄一㈠已載明甲○
    ○、丙○○販賣愷他命1包的犯行，但所犯法條欄漏未記載毒品
    危害防制條例第4條第3項之販賣第三級毒品罪，惟經原審到
    庭實施公訴的檢察官當庭補充（見原審卷第131頁），自應
    逕予審究；又起訴書就甲○○、丙○○所為，記載「均係犯毒品
    危害防制條例第9條第3項、第4條第3項、第4項之販賣混合
    第三級、第四級毒品罪嫌」等語，惟依原審認定的犯罪事實
    ，甲○○、丙○○販賣予證人莊利源的毒品咖啡包，都含有第三
    級毒品4-甲基甲基卡西酮、甲基-N,N-二甲基卡西酮、硝甲
    西泮及第四級毒品硝西泮，都是同一包裝內混合二種以上毒
    品，自應論以毒品危害防制條例第9條第3項、第4條第3項「
    販賣第三級毒品而混合二種以上毒品罪」為已足，起訴書中
    「第4項」之記載容屬贅載，併予說明。　　
　㈡甲○○、丙○○所為如附表一編號1所示犯行，係以一販賣行為同
    時觸犯販賣第三級毒品罪及販賣第三級毒品而混合二種以上
    之毒品罪，為想像競合犯，應依刑法第55條前段規定，從一
    重之販賣第三級毒品而混合二種以上之毒品罪處斷。他們2
    人所為如附表一編號1、2所示2次犯行，犯意不同，行為也
    不同，均應分別論罪、合併處罰。
　㈢刑之加重及減輕
　⑴甲○○、丙○○所犯如附表一編號1、2所示販賣第三級毒品而混
    合二種以上之毒品罪，均應依毒品危害防制條例第9條第3項
    規定，適用其中最高級別即販賣第三級毒品罪之法定刑，並
    均加重其刑。　　
　⑵甲○○應否適用累犯規定加重其刑之說明：
　①「被告構成累犯之事實及應加重其刑之事項，均應由檢察官
    主張並具體指出證明之方法後，經法院踐行調查、辯論程序
    ，方得作為論以累犯及是否加重其刑之裁判基礎」，最高法
    院110年度台上字第5660號刑事判決意旨參照。而被告前案
    紀錄表屬派生證據，倘檢察官僅單純空泛提出或指出被告前
    案紀錄表作為證據或調查之證據，尚難認已盡其實質舉證責
    任，還必須指出其證明之方法，使法院確信被告構成累犯，
    亦即於檢察官選擇提出、以被告前案紀錄表為證據或作為調
    查之對象時，應先具體明確指出前案紀錄表中是哪幾筆資料
    與本案累犯待證事實有關，並釋明其符合刑法第47條第1項
    累犯規定之執畢日期，法院再依文書證據之調查方式，於當
    事人均無爭執其真正之狀態下，可認已實質盡舉證之責任。
    所謂檢察官應就被告累犯加重其刑之事項「具體指出證明方
    法」，係指檢察官應於科刑證據資料調查階段就被告之特別
    惡性及對刑罰反應力薄弱等各節，例如具體指出被告所犯前
    後數罪間，關於前案之性質（故意或過失）、前案徒刑之執
    行完畢情形（有無入監執行完畢、在監行狀及入監執行成效
    為何、是否易科罰金或易服社會勞動）、再犯之原因、兩罪
    間之差異（是否同一罪質、重罪或輕罪）、主觀犯意所顯現
    之惡性及其反社會性等各項情狀，俾法院綜合判斷個別被告
    有無因加重本刑致生所受刑罰超過其所應負擔罪責之情形，
    裁量是否加重其刑，以符合正當法律程序及罪刑相當原則之
    要求。
　②本案檢察官起訴書指明甲○○前因販賣第三級毒品未遂案件，
    經原審法院以107年度訴字第1550號判決判處有期徒刑1年10
    月確定，於109年8月14日縮短刑期假釋出監付保護管束，11
    0年1月12日保護管束期滿未經撤銷假釋，視為執行完畢等情
    ，並有臺灣高等法院被告前案紀錄表在卷可參。又於本院審
    理時，經審判長同意，就被告本案所為是否構成累犯乙情，
    詢問被告「（問：之前的販賣毒品案件被判多久？何時執行
    完畢？〈（提示本院前案紀錄表關於販賣第三級毒品部分〉)
    判一年十月」、「（問：前案紀錄表為公文書，對前案紀錄
    表有何意見？）沒有意見」等語（見本院卷第51至52頁）。
    可見檢察官係以被告前案紀錄表為證據，具體明確指出被告
    前案紀錄表中有前揭販賣第三級毒品未遂資料與本案累犯待
    證事實有關，且甲○○於本院依文書證據之方式調查時，對此
    未爭執其真正，依照上開說明，可認檢察官就甲○○累犯前科
    事實已實質盡舉證責任。足認甲○○受上述有期徒刑執行完畢
    後，5年以內故意再犯本案有期徒刑以上之罪，為累犯。
　③又檢察官於科刑範圍辯論略稱：甲○○於5年內再犯本案，足見
    他刑罰反應力薄弱，對刑之執行感知未能深切體認，依據釋
    字第775號解釋意旨，倘若依累犯加重其刑，並不違反罪刑
    相當性及比例原則，公訴人認有加重其刑之必要等語（見本
    院卷第53頁）。可見檢察官於科刑辯論時就甲○○之特別惡性
    及對刑罰反應力薄弱等情，已具體指出證明方法。本院考量
    甲○○未能記取前案刑罰執行的教訓，再犯本案2罪，兩案罪
    質相同，都屬於販賣毒品案件，可以認定他對刑罰反應力薄
    弱，具有特別惡性，參酌司法院大法官釋字第775號解釋意
    旨，本案並無該解釋意旨所指個案應量處最低法定刑，又無
    法適用刑法第59條規定減輕其刑之情形，且販賣毒品行為對
    社會安全危害程度重大，因此對甲○○加重他所犯本案法定最
    低度刑，不至於使他所受刑罰超過他應負擔的罪責，也不至
    於使他的人身自由因此遭受過苛的侵害，自應依刑法第47條
    第1項規定，均加重刑度。辯護人認甲○○並無累犯加重規定
    之適用，容有誤會，附予說明。
　⑶甲○○、丙○○於偵查及審判中就本案各次販賣毒品犯行均自白
    犯罪，應均依毒品危害防制條例第17條第2 項規定，減輕其
    刑。　
　⑷毒品危害防制條例第17條第1項規定：「犯第4 條至第8 條、
    第10條或第11條之罪，供出毒品來源，因而查獲其他正犯或
    共犯者，減輕或免除其刑」。丙○○為警查獲時供稱：是依甲
    ○○指示販賣毒品給證人莊利源等語(見他字卷第15至18頁)，
    並於警詢時予以指認(見他字卷第21至22頁)，而甲○○本案犯
    行確係因丙○○之供述而查獲，亦有原審電話紀錄表在卷可稽
    (見原審卷第113頁) ，足認丙○○確有供出毒品來源，因而查
    獲其他共犯之情事，應依毒品危害防制條例第17條第1 項之
    規定減輕其刑。至甲○○並無供出毒品來源，而查獲其他正犯
    或共犯之情事，此有臺中市政府警察局霧峰分局111年1月20
    日中市警霧分偵字第1110003216號函所附職務報告在卷可證
    （見原審卷第99至101頁），甲○○自無從依前開規定減輕或
    免除其刑。
　⑸刑法第59條規定的「酌量減輕其刑」，係裁判上之減輕，必
    以犯罪之情狀可憫恕，認為宣告法定最低度之刑猶嫌過重者
    ，始有其適用；如別有法定減輕之事由，應先依法定減輕事
    由減輕其刑後，猶嫌過重時，始得為之。本案甲○○、丙○○所
    為如附表一所示犯行，經依前述刑之加重或減輕事由，分別
    適用上開加重或減輕規定後，依照他們2人各次販賣毒品的
    數量均非少量，交易價格分別為新台幣6千8百元、5千5百元
    等情，犯罪情狀在客觀上並無足以引起一般同情的情形，自
    無從適用刑法第59條規定酌減其刑。
　⑹甲○○、丙○○所犯上開各罪，各有前開刑之加重及減輕事由，
    應均依刑法第70條、第71條規定，先加後減並遞加或遞減之
    ，且先依較少之數減輕之。　
三、原審審理後認為甲○○、丙○○2人犯行事證明確，考量2人均為
    成年人，明知毒品的危害性，竟共同販賣毒品從中牟取不法
    利益，助長毒品之流通與氾濫，危害國民健康及社會治安，
    及他們販賣毒品的種類、數量、獲利情節，兼衡丙○○未有犯
    罪前科的素行、甲○○除有前揭構成累犯之前科外，尚有持有
    第三級毒品純質凈重超過法定標準之前案紀錄、他們2人犯
    後均坦承犯行之態度，自陳之學歷、職業、家庭經濟生活狀
    況（見原審卷第131頁）等一切情狀，分別量處如附表一「
    主文」欄所示之刑，另衡酌甲○○、丙○○所犯上開2罪，行為
    之次數共2次，販賣對象為1人，犯罪類型均係侵害社會法益
    ，並考量他們2人年齡、刑罰邊際效應及其等復歸社會之可
    能性等情，就甲○○、丙○○2人所犯前開2罪所宣告之刑，甲○○
    定其應執行刑為有期徒刑4年4月，丙○○定其應執行刑為有期
    徒刑1年10月。本院依照原審認定的犯罪事實審理結果，認
    為原審判決適用法律正確，而且已經依照刑法第57條規定，
    以甲○○、丙○○的責任為基礎，考量前述各項事由，量刑沒有
    不當，且依刑法第51條第5款規定採限制加重原則，並非累
    加原則之意旨，暨各該犯罪合併後之不法內涵、罪責原則及
    合併刑罰所生效果等情狀定應執行刑，也沒有不當。甲○○、
    丙○○提起上訴分別以前述辯詞指摘原判決量刑不當，均為無
    理由，均應予駁回。
五、被告丙○○提起上訴表明他從警詢、偵訊、原審均坦承犯行，
    深有悔悟之意而請求宣告緩刑，但是緩刑的宣告，除應具備
    法定條件外，並須有可認為「暫不執行刑罰為適當」的情形
    ，始得為之。本案被告丙○○明知毒品的危害性，竟共同販賣
    毒品從中牟取不法利益，助長毒品之流通與氾濫，危害國民
    健康及社會治安，所以本案被告丙○○並無「暫不執行其刑為
    適當」的情形，無從宣告緩刑。
據上論斷，依刑事訴訟法第368條，判決如主文。　　
本案經檢察官郭明嵐提起公訴，檢察官乙○○到庭執行職務。　
中　　華　　民　　國　　111 　年　　10　　月　　6 　　日
           　　刑事第四庭    審判長 法　官  蔡名曜  
　   　　　　　　　　　　　　　     法　官  邱鼎文     
　　   　　　　　　　　　　　　　   法　官  鄭永玉     
　　　　　　　　　　　　　　　　             
以上正本證明與原本無異。
如不服本判決應於收受送達後20日內向本院提出上訴書狀，其未
敍述上訴理由者，並得於提起上訴後20日內向本院補提理由書(
均須按他造當事人之人數附繕本)「切勿逕送上級法院」。因疫
情而遲誤不變期間，得向法院聲請回復原狀。

                                   書記官  林姿妤 
　　　　　　　　　　　　　　　　
中　　華　　民　　國　　111 　年　　10　　月　　6 　　日
附錄論罪科刑法條
毒品危害防制條例第4條第3項
製造、運輸、販賣第一級毒品者，處死刑或無期徒刑；處無期徒
刑者，得併科新臺幣3千萬元以下罰金。
製造、運輸、販賣第二級毒品者，處無期徒刑或10年以上有期徒
刑，得併科新臺幣1千5百萬元以下罰金。
製造、運輸、販賣第三級毒品者，處7年以上有期徒刑，得併科
新臺幣1千萬元以下罰金。
製造、運輸、販賣第四級毒品者，處5年以上12年以下有期徒刑
，得併科新臺幣5百萬元以下罰金。
製造、運輸、販賣專供製造或施用毒品之器具者，處1年以上7年
以下有期徒刑，得併科新臺幣1百50萬元以下罰金。
前五項之未遂犯罰之。
毒品危害防制條例第9條第3項
成年人對未成年人販賣毒品或犯前三條之罪者，依各該條項規定
加重其刑至二分之一。
明知為懷胎婦女而對之販賣毒品或犯前三條之罪者，亦同。
犯前五條之罪而混合二種以上之毒品者，適用其中最高級別毒品
之法定刑，並加重其刑至二分之一。

附表一：
編號 販賣時間 販賣地點 交易過程及價格（新臺幣） 販賣毒品種類、數量  販賣所得  (新臺幣） 主    文  1 110年8月10日0時46分許 臺中市○里區○○路000巷00號附近路邊 莊利源於110年8月10日0時許許，以通訊軟體微信與甲○○聯繫談妥毒品交易事宜後，甲○○即以通訊軟體Telegram指示丙○○前往交易，丙○○遂騎乘車牌號碼000-0000號普通重型機車，於左列時間、地點，販賣並交付右列毒品予莊利源，並收取價金6,800元，而完成交易。 第三級毒品愷他命1包（約2公克）及內含第三級毒品4-甲基甲基卡西酮、甲基-N,N-二甲基卡西酮、硝甲西泮、第四級毒品硝西泮成分之毒品咖啡包6包。 甲○○取得5,400元 丙○○取得1,400元 甲○○共同犯販賣第三級毒品而混合二種以上之毒品罪，累犯，處有期徒刑肆年。未扣案之犯罪所得新臺幣伍仟肆佰元沒收，於全部或一部不能沒收或不宜執行沒收時，追徵其價額。 丙○○共同犯販賣第三級之毒品而混合二種以上之毒品罪，處有期徒刑壹年柒月。未扣案之犯罪所得新臺幣壹仟肆佰元沒收，於全部或一部不能沒收或不宜執行沒收時，追徵其價額；扣案如附表二編號1所示之行動電話壹支沒收。  2 110年8月10日13時許 臺中市○里區○○路000號「風緻汽車旅館」前 莊利源於110年8月10日中午某時時許，以通訊軟體微信與甲○○聯繫談妥毒品交易事宜後，甲○○即以通訊軟體Telegram指示丙○○前往交易，丙○○遂騎乘車牌號碼000-0000號普通重型機車，於左列時間、地點，販賣並交付右列毒品予莊利源，並收取價金5,500元，而完成交易。 內含第三級毒品4-甲基甲基卡西酮、甲基-N,N-二甲基卡西酮、硝甲西泮、第四級毒品硝西泮成分毒品咖啡包11包。 甲○○取得 3,850元  丙○○取得1,650元 甲○○共同犯販賣第三級毒品而混合二種以上之毒品罪，累犯，處有期徒刑參年拾月。未扣案之犯罪所得新臺幣參仟捌佰伍拾元沒收，於全部或一部不能沒收或不宜執行沒收時，追徵其價額。 丙○○共同犯販賣第三級毒品而混合二種以上之毒品罪，處有期徒刑壹年伍月。未扣案之犯罪所得新臺幣壹仟陸佰伍拾元沒收，於全部或一部不能沒收或不宜執行沒收時，追徵其價額；扣案之如附表二編號1所示之行動電話壹支沒收。 

附表二：
編號 物品名稱及數量 備註    1 iPhone6s行動電話1支(序號：000000000000000號) 1、在被告丙○○位於臺中市○區○○路000號6樓之1號住處扣得。 2、供本案販賣毒品所用。    2 晶體1包 檢品編號：B0000000 檢出結果：第三級毒品愷他命（送驗淨重1.8940公克、驗餘淨重1.7725公克） 【衛生福利部草屯療養院110年8月23日草療鑑字第1100800275號鑑驗書（見偵31238號卷第87頁）】    3 標示「Love yourself first」藍色迷彩包裝(內含綠色粉末)6包 ①檢品編號：B0000000至B0000000均檢出第三級毒品4-甲基甲基卡西酮、甲基-N,N-二甲基卡西酮、硝甲西泮及第四級毒品硝西泮 ②檢品編號B0000000（取樣自檢品編號B0000000至B0000000），依檢品成分、外觀、顏色，分別取樣併驗純質淨重，4-甲基甲基卡西酮檢驗前總淨重31.7783公克，純度2.7％，總純質淨重0.8580公克；估算甲基-N,N-二甲基卡西酮、硝甲西泮、硝西泮純度均﹤1％ 【衛生福利部草屯療養院110年8月23日草療鑑字第1100800275號、110年9月7日第0000000000號鑑驗書（見偵31238號卷第87至95頁）】